【裁判字號】    89,易,880
【裁判日期】    891124
【裁判案由】    竊盜等
【裁判全文】
臺灣屏東地方法院刑事判決                          八十九年度易字第八八號
    公  訴  人  臺灣屏東地方法院檢察署檢察官
    被      告  乙○○
    被      告  丙○○
右列被告因竊盜等案件，經檢察官提起公訴（八十九年度偵字第三一六六號），本院
判決如左：
    主  文
乙○○、丙○○共同行使偽造私文書，足以生損害於他人，各處有期徒刑參月，均緩
刑貳年。
    事  實
一、緣乙○○與甲○○係朋友，民國八十九年五月十四日乙○○經甲○○同意，在甲○○位於屏東縣長治鄉○○村○○路三八號住處過夜時，無意間發現客廳抽屜內
    置有甲○○之郵局存摺及印章，竟圖盜領郵局存款，乃基於為己不法所有之犯意
    ，先於同年月十五日上午八時許，趁甲○○外出，家中無人之際，徒手竊得郵局
    存褶一本與印章一枚後，旋即持上開竊得之物品找尋丙○○，並與丙○○共同基
    於偽造文書及詐欺之犯意聯絡，由丙○○騎車後載乙○○至屏東縣內埔郵局後，
    由乙○○填寫郵局提款單，並盜蓋甲○○之印文於該提款單上，共同偽造以甲○○名義提款之私文書，足以生損害於甲○○及內埔郵局對存款管理之正確性。嗣
    再將該郵局存褶及偽造之提款單交予丙○○，丙○○即持之向內埔郵局承辦人員
    提款新台幣（下同）七萬元，致內埔郵局之承辦人員陷於錯誤而如數付款，二人
    領得款項後騎車離去，途經屏東縣內埔鄉泗溝村某處時，將上開存褶及印章棄置
    於排水溝中，即共同持款玩樂花用。嗣經甲○○報案，經警向屏東縣內埔郵局調
    閱當日提款錄影帶而查獲乙○○，循線查獲丙○○。並扣得乙○○、丙○○購得
    之黃古玉項鏈一條、ＭＯＴＯＲＯＬ手機一組及撞球桿一枝。
二、案經屏東縣警察局屏東分局報告台灣屏東地方法院檢察署檢察官偵查起訴。
    理  由
一、右揭事實，業據被告乙○○於警、偵及本院審理時坦承不諱，核與共同被告丙○○所述提款及被害人甲○○指訴遭竊之情節相符，並有被害人郵政存簿儲金提款
    單、郵政存簿儲金存提詳情表及扣案物品可佐，罪證明確，被告乙○○之犯行洵
    堪認定。
二、另訊之被告丙○○固坦認有於右揭時地後載被告乙○○至屏東縣內埔郵局提領七
    萬元後，即與被告乙○○持該款項四處玩樂，嗣並受贈ＭＯＴＯＲＯＬ手機一組
    及四千元之事實不諱，然矢口否認有何偽造文書及詐欺之犯行，辯稱：乙○○稱
    存摺及印章係向友人借款得來，因領款數目龐大始行陪同，不知存款單及印章係
    偷來的，伊並無偽造文書及詐欺云云。經查，被告丙○○與被告乙○○係多年好
    友，被告乙○○於案發當時無工作收入之事實，業據被告二人供稱在卷，是被告
    丙○○對被告乙○○之經濟狀況應了然於胸，而交付郵局存簿及印章由借款人自
    行領款之借貸方式亦屬少見。是被告乙○○持他人之郵局存簿及印章向被告丙○○稱係借貸得來由其自行提款，而被告丙○○辯稱未懷疑上開物品來源之正當性
    ，實無足採信。次查，被告丙○○與被告乙○○雖自承因領款七萬元數量龐大均
    會害怕，故二人同往領款之事實，然領款七萬元固非小數，亦難稱係巨款，洵以
    被告二人均年輕力壯，領取上揭款項，二人其一均足勝任，亦無何害怕因素存在
    ，是被告二人均稱領款會害怕，豈是因款項之巨，實係因明知盜領款項而心虛畏
    懼使然。未查，被告丙○○於盜領得手後，即與共同被告乙○○持該款項享樂花
    用，毫不節制，被告丙○○並受贈ＭＯＴＯＲＯＬ手機一組及四千元現款，益見
    被告丙○○明知該款項之來路不明，而於領得款項後及時行樂之心態，綜上，被
    告丙○○上開所辯顯不足採，此外復有被害人郵政存簿儲金提款單、郵政存簿儲
    金存提詳情表及扣案物品可佐，罪證明確，被告丙○○之亦堪認定。
二、核被告乙○○所為，係犯刑法第三百二十條第一項之普通竊盜罪、第二百十六條
    行使第二百十條之行使偽造私文書罪及第三百三十九條第一項之詐欺取財罪。被
    告丙○○所為，係犯刑法第二百十六條行使第二百十條之行使偽造私文書罪及第
    三百三十九條第一項之詐欺取財罪。被告二人間，就行使偽造私文書罪及詐欺罪
    犯行部分，有犯意聯絡及行為分擔，為共同正犯。又被告二人盜用印章之行為係
    偽造私文書之階段行為，所犯偽造私文書之低度行為為行使之高度行為所吸收，
    均不另論罪。被告乙○○竊得上開郵局存簿、印章及其後與被告丙○○偽造郵政
    存簿儲金提款單之目的在盜領郵局存款，是被告乙○○所犯竊盜罪、行使偽造私
    文書罪與詐欺罪間及被告丙○○所犯行使偽造私文書罪與詐欺罪間，均有方法結
    果之牽連關係，均應依刑法第五十五條之規定從一重之行使偽造私文書罪處斷。
    公訴人雖僅就被告乙○○竊盜及盜用印章犯行及被告丙○○盜用印章犯行部分起
    訴，然檢察官就犯罪事實一部起訴者，其效力及於全部，而本件被告乙○○及丙○○二人行使偽造文書及詐欺之犯行雖未經起訴，然與起訴部分，有裁判上一罪
    關係，本院自得一併審判。審酌被告犯罪之動機、目的、手段、已將款項返還被
    害人及被告乙○○坦承犯行，被告丙○○否認犯行等一切情狀，量處如主文所示
    之刑，以示懲戒。末查被告二人前未曾受任何有期徒刑以上刑之宣告，此有臺灣
    屏東地方法院檢察署刑案資料查註紀錄表附卷可憑，其等經此教訓，自當知所警
    惕而無虞再犯，本院綜核各情認上開有期徒刑之宣告，已足策其自新，所宣告之
    刑，以暫不執行為適當，併依法諭知緩刑二年，用啟向上。至扣案之ＭＯＴＯＲ
    ＯＬ手機一組、黃古玉項鏈一條及撞球桿一枝，雖係被告二人所有，然非犯罪所
    用、所得之物，亦非違禁物，爰不予宣告沒收。
據上論斷，應依刑事訴訟法第二百九十九條第一項前段，刑法第二十八條、第二百十
六條、第二百十條、第三百二十條第一項、第三百三十九條第一項、第五十五條、第
七十四條第一款，罰金罰鍰提高標準條例第一條前段，判決如主文。
本案經檢察官許英輝到庭執行職務。
中      華      民      國     八十九     年     十一   月    二十四    日
                                       臺灣屏東地方法院刑事第二庭
                                                  法  官  林昌義
右正本證明與原本無異。
對於本判決如有不服應於收受送達後十日內向本院提出上訴書狀上訴於台灣高等法院
高雄分院並按他造當事人之人數附具繕本。
                                                  書記官  丁廣飛
中      華      民      國     八十九     年    十一   月     二十四    日
附錄本件論罪科刑法條
刑法第二百一十條
偽造、變造私文書，足以生損害於公眾或他人者，處五年以下有期徒刑。
刑法第二百一十六條
行使第二百十條至第二百十五條之文書者，依偽造、變造文書或登載不實事項或使登
載不實事項之規定處斷。
刑法第三百二十條
意圖為自己或第三人不法之所有，而竊取他人之動產者，為竊盜罪，處五年以下有期
徒刑、拘役或五百元以下罰金。
意圖為自己或第三人不法之利益，而竊佔他人之不動產者，依前項之規定處斷。
前二項之未遂犯罰之。
刑法第三百三十九條
意圖為自己或第三人不法之所有，以詐術使人將本人或第三人之物交付者，處五年以
下有期徒刑、拘役或科或併科一千元以下罰金。
以前項方法得財產上不法之利益或使第三人得之者，亦同。
前二項之未遂犯罰之。


司法院資訊處製作；財團法人民間司法改革基金會備份。
